臺灣高等法院刑事裁定
110年度抗字第312號
抗  告  人  
即  受刑人  曹傑  



上列抗告人因違反槍砲彈藥刀械管制條例等案件，不服臺灣桃園
地方法院109年度聲字第5038號，中華民國110年1月13日裁定（
聲請案號：臺灣桃園地方檢察署109年度執聲字第3712號），提
起抗告，本院裁定如下：
    主  文
抗告駁回。
    理  由
一、原裁定意旨略以：抗告人即受刑人（下稱抗告人）曹傑因施
    用第二級毒品罪等案件，經法院判決判處罪刑確定在案；其
    中抗告人所犯如附表編號1至2所示之案件為得易科罰金之罪
    、如附表編號3至5之案件則為不得易科罰金之罪，茲檢察官
    依抗告人請求聲請定其應執行之刑，有受刑人調查受刑人是
    否聲請定應執行刑調查表、刑事聲請狀附卷可考，經核聲請
    正當，應予准許。審酌抗告人各行為所侵害法益之專屬性或
    同一性、數罪對法益侵害之加重效應、罪數所反應之被告人
    格特性等為綜合判斷等，爰依刑事訴訟法第477條第1項，刑
    法第53條、第50條第1項但書、第2項、第51條第5款等規定
    ，裁定抗告人應執行刑為有期徒刑2年10月等語。
二、抗告意旨略以：本件犯罪時間、目的、動機及手段幾近相同
    ，時間相近，雖連續犯規定刪除，惟應可視為連續之行為，
    原裁定未就整體犯罪行為態樣、時間觀察，即定應執行刑為
    有期徒刑2年10月，顯不利於抗告人，難謂與內部性界限之
    法律目的及刑罰之公平性相符，其裁量權之行使應非妥適，
    難令抗告人折服；又刑法第51條於94年2月2日修正、95年7
    月1日施行，抗告人所犯附表編號4之罪時間在修正前所犯，
    即有新舊法比較適用問題，且以修正前之刑法對其有利，原
    裁定未比較新舊法逕適用不利於其之新法定其應執行刑，有
    適用法則不當之違法，且難謂於裁定結果不生影響，及原裁
    定逕適用102年1月25日施行之刑法第50條規定，雖對其無不
    利益，但仍應先為新舊法比較方為適妥云云。
三、按裁判確定前犯數罪者，併合處罰之；數罪併罰有二裁判以
    上者，應依刑法第51條之規定定其應執行之刑；宣告多數有
    期徒刑者，於各刑中之最長期以上，各刑合併之刑期以下，
    定其刑期，但不得逾30年，刑法第50條第1項前段、第53條
    、第51條第5款分別定有明文。次按數罪併罰之定應執行之
    刑，係出於刑罰經濟與責罰相當之考量，並非予以犯罪行為
    人或受刑人不當之利益，為一種特別的量刑過程，相較於刑
    法第57條所定科刑時應審酌之事項係對一般犯罪行為之裁量
    ，定應執行刑之宣告，乃對犯罪行為人本身及所犯各罪之總
    檢視，除應考量行為人所犯數罪反應出之人格特性，並應權
    衡審酌行為人之責任與整體刑法目的及相關刑事政策，在量
    刑權之法律拘束性原則下，依刑法第51條第5款之規定，採
    限制加重原則，以宣告各刑中之最長期為下限，各刑合併之
    刑期為上限，但最長不得逾30年，資為量刑自由裁量權之外
    部界限，並應受法秩序理念規範之比例原則、平等原則、責
    罰相當原則、重複評價禁止原則等自由裁量權之內部抽像價
    值要求界限之支配，使以輕重得宜，罰當其責，俾符合法律
    授與裁量權之目的，以區別數罪併罰與單純數罪之不同，兼
    顧刑罰衡平原則。個案之裁量判斷，除非有全然喪失權衡意
    義或其裁量行使顯然有違比例、平等諸原則之裁量權濫用之
    情形，否則縱屬犯罪類型雷同，仍不得將不同案件裁量之行
    使比附援引為本案之量刑輕重比較，以視為判斷法官本於依
    法獨立審判之授權所為之量情裁奪有否裁量濫用之情事。此
    與所謂相同事務應為相同處理，始符合比例原則與平等原則
    之概念，迥然有別（最高法院100年度台上字第21號、第733
    號刑事判決意旨參照）。再刑法第57條之規定，係針對個別
    犯罪為科刑裁量時，明定科刑基礎及尤應注意之科刑裁量事
    項，屬宣告刑之酌定。至數罪併罰合併定應執行刑之制度目
    的，在就所犯數罪，以各罪宣告刑為基礎，合併後綜合評價
    犯罪人最終應具體實現多少刑罰，方符合罪責相當要求並達
    刑罰目的。足見宣告刑與應執行刑有別，其應裁量事項，論
    理上應有不同。刑法第51條明定數罪併罰之方法，就宣告多
    數有期徒刑者，於該條第5款所定界限內，其衡酌之裁量因
    子為何，法無明文。惟依其制度目的，應綜合評價各罪類型
    、關係、法益侵害之綜合效果，考量犯罪人個人特質，認應
    對之具體實現多少刑度，即足達到矯治教化之必要程度，並
    符罪責相當原則，以緩和宣告刑可能存在之不必要嚴苛。此
    裁量權之行使，屬實體法上賦予法院依個案裁量之職權，如
    所為裁量未逾法定刑範圍，且無違背制度目的、公平正義或
    濫用裁量權情形，即無違法可言（最高法院106年度台抗字
    第25號刑事裁定意旨參照）。
四、經查，抗告人因犯如附表所示之罪，先後經原審法院判處如
    附表所示之刑，分別確定在案，最早確定者為附表編號1、2
    所示之罪之108年10月2日，附表編號3至5所示之罪則在該裁
    判確定日前所犯等情，有各該刑事判決書、抗告人之前案紀
    錄表在卷可查，經檢察官向最後事實審之原審法院聲請定其
    應執行之刑。就附表所示各罪，其中最長期刑度為有期徒刑
    1年（附表編號4），各罪合併刑期為有期徒刑3年3月；又附
    表編號1至2及4至5所示各罪，分別曾經法院合併定應執行刑
    為有期徒刑11月、1年6月，再加計其他各罪（編號3）之刑
    期，刑度總計為3年，是原審就附表所示各罪，合併定應執
    行刑為有期徒刑2年10月，並未踰越刑法第51條第5款所定法
    律之外部性界限及定執行刑之內部性界限，且已有酌減刑期
    ，顯見原審已綜合評價抗告人所犯各罪之犯罪類型、罪質、
    犯罪時間、手段、法益侵害程度、行為態樣、犯罪人格特質
    、矯治教化之必要性等情後，適度地減輕刑罰，而相當程度
    地緩和數罪宣告刑合併執行可能產生之不必要嚴苛，並無定
    刑過重或違反比例原則、公平原則及刑法規定數罪合併定刑
    之立法旨趣，是已適當地行使其定執行刑裁量權限，無何違
    法或不當之處。抗告意旨執原裁定不符內部性界限之法律目
    的及刑罰之公平性及請求撤銷原裁定云云，空泛指摘原裁定
    不當，顯無理由，應予駁回。
五、至抗告意旨另執其所犯附表編號4之罪時間在刑法第51條於9
    4年2月2日修正、95年7月1日施行前所犯及本件關於刑法第5
    0條部分，均有新舊法比較適用問題，原裁定有適用法則不
    當之違法乙節。查抗告人所犯如附表4所示非法持有可發射
    子彈具殺傷力槍枝罪部分，其犯罪行為時間係自93年間某日
    起至107年10月8日21時50分為警逮捕後向警方自首並報繳為
    止，有附表編號4犯罪日期欄及該案實體確定判決之臺灣桃
    園地方法院108年度訴字第958號刑事判決可憑；而未經許可
    持有槍枝罪為繼續犯，於其終止持有之前，犯罪行為仍在繼
    續實行之中，其間法律縱有變更，但其行為繼續實行至新法
    施行以後，即無行為後法律變更之可言（最高法院104年度
    台抗字第552號、102年度台抗字第579號刑事裁定意旨參照
    ），抗告人所為該案持有非法槍枝行為之完結時點既在其所
    指刑法修正之後，自不生行為後法律變更而應為新舊法比較
    之問題，此部分抗告意旨亦屬無理由。原裁定就此部分雖未
    說明，亦無理由不備之違法，附此敘明。
據上論斷，應依刑事訴訟法第412條，裁定如主文。
中　　華　　民　　國　　110 　年　　2 　　月　　26　　日
                  刑事第十一庭  審判長法  官  周煙平
                                      法  官  吳炳桂
                                      法  官  陳俞伶  
以上正本證明與原本無異。
如不服本裁定，應於收受送達後五日內向本院提出再抗告狀。
                                      書記官  朱家麒
中　　華　　民　　國　　110 　年　　3 　　月　　2 　　日
附表：  
編        號            1          2          3 罪        名  施用第二級毒品罪 持有第三級毒品純質淨重二十公克以上罪 持有第二級毒品純質淨重二十公克以上罪 宣   告   刑  有期徒刑6月 有期徒刑6月 有期徒刑7月 犯 罪 日 期  107年6月21日採尿回溯5日內某時 107年6月19日23時許至20日22時30分許 107年10月7日某時至8日21時50分許 偵查（自訴）機關年度案號  臺灣基隆地方檢察署107年度毒偵字第2389號、107年度偵字第3506號  臺灣桃園地方檢察署107年度偵字第27625號、107年度毒偵字第6666號 最後事實審 法    院 臺灣基隆地方法院  臺灣高等法院  案    號 108年度基簡字第105號  108年度上訴字第3764號  判決日期 108年6月26日  108年12月31日 確定判決 法    院 臺灣基隆地方法院  臺灣高等法院  案    號 108年度基簡字第105號  108年度上訴字第3764號  確定日期 108年10月2日  109年2月3日 可否易科罰金          是         是         否 備        註  臺灣基隆地方檢察署108年度執字第3490號（編號1至2部分，原判決已定應執行有期徒刑11月）  臺灣桃園地方檢察署109年度執字第3946號 

編        號            4          5 罪        名  非法持有可發射子彈具殺傷力之槍枝罪 非法持有槍砲之主要組成零件罪 宣   告   刑  有期徒刑1年 有期徒刑8月 犯 罪 日 期  93年間至107年10月8日21時50分許 107年9月間至107年10月8日21時50分許 偵查（自訴）機關年度案號  臺灣桃園地方檢察署107年度偵字第28437號  最後事實審 法    院 臺灣桃園地方法院   案    號 108年度訴字第958號   判決日期 109年9月16日  確定判決 法    院 臺灣桃園地方法院   案    號 108年度訴字第958號   確定日期 109年11月4日  可否易科罰金          否          否 備        註   臺灣桃園地方檢察署109年度執字第18658號（編號4至5部分，原判決已定應執行有期徒刑1年6月）